臺灣彰化地方法院刑事判決　　　　　　　　95年度訴字第67號
公　訴　人　臺灣彰化地方法院檢察署檢察官
被　　　告　丁○○
　　　　　　甲○○
共　　　同
指定辯護人　黃文皇律師
被　　　告　戊○○
　　　　　　　　　　（現另案於臺灣彰化監獄執行中）
上　一　人
指定辯護人　江銘栗律師
被　　　告　丙○○
上　一　人
指定辯護人　黃紫芝律師
上列被告等因強盜等案件，經檢察官提起公訴（九十四年度偵字
第一八七九號、九十四年度偵緝字第五五七、五六一號），本院
判決如下：
    主    文
丁○○共同以非法方法，剝奪人之行動自由，累犯，處有期徒刑
壹年；又收受贓物，累犯，處有期徒刑月。應執行有期徒刑壹
年貳月。
甲○○、戊○○共同以非法方法，剝奪人之行動自由，各處有期
徒刑壹年；又收受贓物，各處有期徒刑月。各應執行有期徒刑
壹年貳月。
丙○○共同以非法方法，剝奪人之行動自由，處有期徒刑壹年陸
月；又意圖為自己不法之所有，而搶奪他人之動產，處有期徒刑
壹年陸月。應執行有期徒刑貳年拾月。
    犯罪事實
一、丁○○前於民國八十六年間，因違反麻醉藥品管理條例等案
    件，經本院於八十六年四月八日就吸用化學合成麻醉藥品部
    分判處有期徒刑三月、未經許可無故持有刀械部分判處罰金
    一千二百元，於同年五月十二日確定，並於八十六年六月二
    十日有期徒刑易科罰金、罰金部分亦繳清而執行完畢。
二、丁○○、甲○○、戊○○、丙○○與乙○○是朋友關係，緣
    丁○○因認乙○○對外謠稱其賺取海洛因注射針筒之差價，
    致使其與乙○○表弟洪志朗發生糾紛，而對乙○○心生不滿
    ，適於九十一年五月間某日，在甲○○位於彰化縣芬園鄉○○村○○路八一號住處與甲○○及在場之戊○○、丙○○聊
    及此事，乃提議強押並教訓乙○○，旋獲甲○○、戊○○、
    丙○○答允參與。謀議既定，四人隨即共同基於剝奪人行動
    自由之犯意聯絡，由戊○○（懷中抱有隨行幼女）駕駛丙○○所有不詳車號之自用小客車搭載丁○○、甲○○、丙○○
    ，共同至乙○○表弟洪志朗位於彰化縣芬園鄉○○村○○路
    一一０巷五號住處尋找乙○○，抵達後戊○○因懷抱幼女而
    留在車上等候，由甲○○先下車敲門為乙○○打開後，丁○○、丙○○即分持不明所有人之客觀上足以傷害人之生命、
    身體而可供作兇器使用之西瓜刀各一把（未扣案，非槍砲彈
    藥刀械管制條例公告列管之刀械）衝入屋內，隨即與乙○○
    發生爭吵，因洪志朗喝令要吵到屋外去吵，丁○○、丙○○
    乃持刀要求乙○○隨其等走，丙○○並恐嚇稱：「山上有挖
    一個洞在等妳」，致使乙○○心生畏懼，只得隨丁○○等人
    上車，在場之乙○○男友己○○見狀，因擔心乙○○發生不
    測，亦要求坐上車輛同行，嗣仍由戊○○繼續駕駛前開自用
    小客車，甲○○坐右前座，丙○○、丁○○則分坐後座左右
    側挾住中間之乙○○、己○○，以此方式控制並剝奪乙○○
    之行動自由，待車輛駛至彰化縣芬園鄉山區偏僻無人之處時
    ，因丁○○與乙○○於車行中又發生爭執，戊○○即停下車
    輛，復由丁○○、丙○○分持上開西瓜刀下車，乙○○、己○○、甲○○亦陸續下車，戊○○則驅車前去迴轉後停於距
    丁○○等人不遠處等待，同時，丁○○徒手毆打乙○○臉部
    、後腦三、四下（未成傷），甲○○見狀乃上前阻止，勸說
    「有教訓就好了」，丙○○因而將西瓜刀交予丁○○等人，
    甲○○即把手持西瓜刀之丁○○拉回車內，打算就此放過乙○○準備下山離去，不料，仍於車外之丙○○另行基於為自
    己不法所有之搶奪犯意，要求乙○○交出置於外套口袋內之
    金錢及毒品，乙○○不從，丙○○即徒手拉扯乙○○外套欲
    搜括財物，乙○○乃挾住外套抗拒並與之相互拉扯，該外套
    口袋內之現金新臺幣（下同）一千餘元及第一級毒品海洛因
    一小包，因而於拉扯之際掉落於地，旋遭丙○○取走，丙○○得手後即將乙○○棄留於山區，上車與丁○○、甲○○、
    戊○○載同己○○離去，迨己○○下山後，始騎乘機車回頭
    搭載乙○○下山。迄丁○○、甲○○、戊○○、丙○○返回
    甲○○上址住所後，丙○○即拿出前開搶得之海洛因，丁○○、甲○○、戊○○均明知丙○○所提供之海洛因係奪自乙○○處之贓物，仍分別基於收受贓物之犯意，各自施用完畢
    。嗣經乙○○提出告訴，始循線查獲上情。
二、案經乙○○訴請彰化縣警察局彰化分局報告臺灣彰化地方法
    院檢察署檢察官偵查起訴。
    理    由
壹、程序方面：
    按於第一審辯論終結前，檢察官得就與本案相牽連之犯罪追
    加起訴，為刑事訴訟法第二百六十五條第一項所明定。蒞庭
    檢察官於本案被告甲○○、丁○○、戊○○被訴妨害自由、
    強盜案件審理中，於本案言詞辯論終結前，就被告甲○○、
    丁○○、戊○○所涉收受贓物罪嫌，於本院九十六年一月十
    六日審判期日，以言詞追加起訴，經核此係數人共犯數罪之
    相牽連案件，依前開法條及同法第七條第一款規定，於法並
    無不合，合先敘明。
貳、實體方面：
一、證據能力部分：
(一)按被告以外之人於審判外之言詞或書面陳述，除法律有規定
    者外，不得作為證據，刑事訴訟法第一百五十九條第一項定
    有明文。被告丁○○、甲○○、戊○○、丙○○於警詢時關
    於其他共同被告之證述，屬各該被告以外之人於審判外向司
    法警察所為之言詞供述，另證人乙○○、己○○於警詢時之
    證述，亦係被告以外之人於審判外之言詞陳述，均經辯護人
    主張不得作為證據，且核無得例外有證據能力之情形，依刑
    事訴訟法第一百五十九條第一項規定，各該被告以外之人於
    警詢時之證述對各該被告而言，並無證據能力。
(二)按被告以外之人於偵查中向檢察官所為陳述，除顯有不可信
    之情況者外，得為證據，刑事訴訟法第一百五十九條之一第
    二項定有明文。蓋因檢察官與法官同為司法官署，且檢察官
    代表國家偵查犯罪，依法有訊問被告、證人及鑑定人之權力
    ，且須對被告有利、不利之情形均應注意，況徵諸實務運作
    ，檢察官實施刑事偵查程序，亦能恪遵法定程序之要求，不
    致有違法取證情事且可信度極高，是被告以外之人前於偵查
    中已具結而為證述，除反對該項供述得具有證據能力之一方
    ，已釋明「顯有不可信之情況」之理由外，不宜以該證人未
    能於審判中接受他造之反對詰問為由，即遽指該證人於偵查
    中之陳述不具證據能力，方符前揭法條之立法意旨。證人即
    被害人乙○○、證人己○○分別於檢察官偵查時具結所為陳
    述，被告丁○○、甲○○、戊○○、丙○○及其辯護人皆未
    曾提及檢察官在偵查時，有任何不法取供之情形，且本院審
    酌該等言詞陳述係由證人乙○○、己○○出於自由意識而陳
    述，又無其他證據足認該等陳述有何顯不可信之情事，是上
    揭證人於偵查中之證言自均具有證據能力。
二、認定犯罪事實所憑之證據及理由：
(一)被害人乙○○遭妨害自由部分：
　　訊據被告丁○○、甲○○、戊○○對於上開共同以非法方法
    ，剝奪被害人乙○○行動自由之犯罪事實，於本院準備程序
    及審理時均坦承不諱，被告丙○○則矢口否認有何共同妨害
    自由之犯行，辯稱：其沒有妨害乙○○自由，在乙○○表弟
    家時，其未持刀，沒有跟丁○○、甲○○押乙○○上車至山
    區，亦無對乙○○說「山上有挖一個洞在等妳」云云。經查
    ：
  1.被告丙○○業於九十四年五月二十六日偵訊時自承：其等確
    實有用西瓜刀押乙○○到芬園鄉山區（見臺灣彰化地方法院
    檢察署九十四年度偵字第一八七九號卷第四五頁）等語在卷
    ，其上開偵查中不利於己之供述，核與被告丁○○、甲○○
    、戊○○所供等情相符；再者，參諸被告丁○○於本院審理
    時以證人身分接受詰問，具結證稱：由伊、丙○○各拿一把
    西瓜刀下車，要求乙○○上車時就把刀亮出來，乙○○本來
    不要上車，看到伊等拿西瓜刀才上車（見本院卷(二)九十六年
    三月六日審判筆錄第十六頁至第十七頁）等詞，且證人即被
    害人乙○○、證人己○○亦於偵查中結證稱：乙○○不是自
    願上車（見臺灣彰化地方法院檢察署九十四年度偵緝字第五
    六一號卷第三三頁）等語，於本院審理時，證人乙○○更到
    庭具結證陳：丙○○說「山上已經挖好洞，妳去就知道」，
    當時渠會怕，但因丁○○、丙○○強拉，渠才上車，他們手
    上拿的是西瓜刀，渠因害怕，所以叫己○○去等詞明確，證
    人己○○則證述：他們的意思是說要其等自己走還是怎麼樣
    ，乙○○會怕，所以要其一起去（見本院卷(一)九十六年一月
    三十日審判筆錄第五至六頁、第二六頁）等語。稽之被告丁○○於本院審理時之證述，證人乙○○、己○○於偵查或本
    院之證詞，皆係經具結所為，彼等與被告丙○○間並無深仇
    宿怨，證人乙○○復表示願意原諒被告四人，且被告丁○○
    所證伊與被告丙○○共同持刀進入屋內，亮刀要乙○○上車
    等情，亦係對自身不利之陳述，並非推諉卸責之詞，衡情彼
    等當無自陷誣告、偽證之重罪而捏造虛構妨害自由情節，故
    意陷害被告丙○○之理。而上開補強事證，與被告丙○○不
    利供述相互利用，均足以支撐並說明被告丙○○自承持西瓜
    刀強押證人乙○○到芬園鄉山區之事實，足見被告丁○○、
    證人乙○○、己○○前揭證詞，並非子虛，益徵被告丙○○
    上開於偵訊時之自白與事實相符，而可採信。基上。被告丙○○既允諾與被告丁○○、甲○○、戊○○同往洪志朗住處
    教訓證人乙○○，並與被告丁○○共同持刀強押證人乙○○
    上車，在場全程參與，顯見被告丙○○確與被告丁○○、甲○○、戊○○具有共同妨害證人乙○○自由之犯意聯絡及行
    為分擔無訛。被告丙○○所辯，係事後卸責之詞，不足為採
    。
  2.此外，被告丁○○、甲○○、戊○○前揭自白，互核相符，
    亦與證人乙○○、己○○之證述大致吻合，足認被告丁○○
    、甲○○、戊○○前揭自白與事實相符，值予憑採。本案被
    告丁○○、甲○○、戊○○與丙○○共同妨害自由之犯行，
    事證明確，堪以認定。
(二)被害人乙○○遭搶奪財物部分：
    訊之被告丁○○、甲○○、戊○○、丙○○均否認有刑法第
    三百三十條第一項之加重強盜及搶奪犯行，被告丁○○、甲○○皆辯稱：其等四人事前並未說要強盜乙○○的財物，只
    說要教訓乙○○而已，乙○○身上之毒品、現金是丙○○叫
    乙○○拿出來的，後來在丙○○與乙○○拉扯中掉落地面，
    被丙○○撿走，與丁○○、甲○○無關，當時丁○○、甲○○均已上車，是丙○○個人行為等語；被告戊○○則辯以：
    伊跟女兒留在車上，始終未下車，不知道也沒看到丙○○搶
    乙○○的毒品、現金，事前並未說要強盜乙○○等語；被告
    丙○○則辯稱：其到山上下車後，並沒有拿刀叫乙○○交出
    毒品、錢，也未拉扯、意圖脫下乙○○外套，更沒有取走乙○○的毒品及錢，其都沒有做云云。惟查：
  1.按搶奪罪以乘人不及抗拒，公然掠取其財物為成立要件，雖
    掠奪之際或不免於暴行，然與強盜罪之暴行，必須至使人不
    能抗拒之情形，迥然有別（最高法院三十二年度上字第二一
    八一號判例要旨參照）。又刑法上之強盜罪，係指施用強暴
    、脅迫使人不能抗拒而奪取他人所有物謂之，行為人主觀上
    必須有施以強暴、脅迫等行為之目的係欲奪取他人財物，若
    其施以強暴、脅迫等行為係另有目的，事後始起意取財，則
    尚難遽論以強盜罪。
  2.被告丙○○縱全盤否認有何強盜、搶奪犯行，然其就證人乙○○遭被告丁○○持刀押至芬園鄉偏僻山區，斯時其亦下車
    隨行在場，並出手撥證人乙○○乙節，業於本院審理時供承
    在卷。而被告丙○○確曾與證人乙○○發生拉扯，嗣取走證
    人乙○○掉落地面之毒品海洛因、現金一千餘元等情，除據
    被告丁○○、甲○○供明外，亦經被告甲○○於本院審理時
    以證人身份結證無訛（見本院卷九十六年三月六日審判筆錄
    ）。
  3.就被告丙○○如何取得證人乙○○財物乙節，觀諸證人乙○○於九十三年十二月十日偵訊時係證稱：丙○○就打渠，當
    時丙○○沒有拿刀，他把渠穿的外套脫掉，把外套口袋的錢
    拿走，另從口袋拿走海洛因一包（見臺灣彰化地方法院檢察
    署九十二年度發查字第二六三號卷第三二至三三頁）等語；
    於九十四年十一月十八日偵查中再證陳：丙○○跟丁○○二
    人均手拿西瓜刀叫渠拿出毒品及錢，渠說不要，丙○○不知
    把刀子遞給何人就動手打渠，丙○○強拉並強脫渠的外套，
    從外套搜出海洛因一小包及一千多元紙鈔（見臺灣彰化地方
    法院檢察署九十四年度偵緝字第五六一號卷第二五頁）等詞
    ；惟於本院審理時，則到庭結證稱：渠印象最深刻的是丁○○、丙○○拿刀進來，說山上挖好一個洞在等渠，其他部分
    有時候忘記，有時會想起來，所以於九十三年十二月十日偵
    訊一年後，才另於九十四年十一月十八日偵查時說丙○○及
    丁○○拿刀叫渠拿出毒品及錢，但渠只記得丙○○有拉渠的
    衣服，忘了丙○○到底有無要渠交出毒品和錢，忘了丁○○
    有無叫渠拿出毒品及錢，也忘了丁○○、丙○○有沒有拿著
    西瓜刀對渠做什麼動作，丙○○脫渠衣服時，西瓜刀已經給
    別人，給誰忘記了，也忘了拿刀的人做何事。渠的衣服沒扣
    ，丙○○就把渠的衣服往後移，渠拉住衣服，不讓他拉，丙○○用二隻手拉，渠一支手先被脫掉，後來衣服整個被脫掉
    ，丙○○伸手進去摸每一個口袋，拿走口袋內的錢及毒品，
    毒品用一個小小的塑膠袋裝著，是海洛因，錢有一千多，都
    是百元鈔（見本院卷(一)九十六年一月三十日審判筆錄第九頁
    至第十九頁）等語，綜合證人乙○○上開證詞內容，有關被
    告等人是否涉及加重強盜罪嫌之證言，亦即被告等人有無持
    刀命證人乙○○拿出毒品及錢，或對乙○○做任何足以壓抑
    意思自由至使不能抗拒之動作等重要情節，前後所證存有不
    一致且不確定之情形，已難遽信屬實。另證人己○○固於九
    十四年六月二十一日偵查中證述：到山上時，甲○○、丁○○、丙○○、乙○○、伊下車，丁○○用拳頭打乙○○頭部
    一下，丙○○跟乙○○說身上東西是要自己拿出來還是由其
    等動手，當時丙○○有拿一把刀，並有拉扯乙○○的動作，
    後來從乙○○身上拿走一百元紙鈔，不知有多少，還有一個
    塑膠袋裝海洛因（見臺灣彰化地方法院檢察署九十四年度偵
    字第一八七九號卷第六一頁）等詞；然於九十四年十一月一
    日偵訊時改稱：丙○○當時拿類似鐵條的東西，看起來像西
    瓜刀，丁○○及乙○○有摩擦，丁○○就毆打乙○○，丙○○及乙○○有拉扯，動手打的只有丁○○，乙○○的錢跟海
    洛因是在拉扯中掉出來的，我有看到丙○○拿走乙○○掉出
    來的塑膠袋，錢我沒有看到誰拿走，塑膠袋是一個大塑膠袋
    裝了很多小塑膠袋，應該是海洛因（見臺灣彰化地方法院檢
    察署九十四年度偵字第一八七九號卷第九十至九二頁）等語
    ；迄於本院審理時改證陳：丁○○、丙○○下車後好像是空
    手的，丙○○有跟乙○○拉扯，外套有無拉掉伊不清楚，乙○○的錢是拉扯中掉出來被取走，伊並沒有看到丙○○搶乙○○外套，或搜外套口袋，伊只知道丙○○拿走一個袋子，
    類似夾鏈袋，裝毒品的，是從地上撿到，伊在九十四年六月
    二十一日偵訊中之所以說「丙○○從乙○○身上拿走一百元
    紙鈔，數量不詳」，是聽乙○○說的，丁○○沒有對乙○○
    說要她交出錢及海洛因，在乙○○被打及與丙○○拉扯間，
    沒有聽到什麼人說什麼話（見本院卷(一)九十六年一月三十日
    審判筆錄第二七頁至第三九頁）等詞，所言迥然有別，難謂
    無疑。徵諸人之供述為可變性證據，本具有觀察不正確、記
    憶錯誤、描述不精確及故意為虛偽陳述之不確定性，此所以
    法制上對證人之證言須以直接審理及交互詰問方式探求其真
    實及正確性之原因；雖證人之記憶亦存有因觀察力、注意力
    及記憶力不同而不完整及遺忘之缺陷，並易隨時間之經過而
    模糊淡忘，倘主要陳述一致，固非不得採為裁判之基礎，然
    如不一致部分之陳述已足以影響犯罪事實之認定，該不一致
    之陳述，在無其他證據（尤其是不可變性之證據）之補強下
    ，自不得遽採為認定犯罪之證據。本案互核證人乙○○、己○○關於被告等人涉犯加重強盜罪嫌部分，顯然有嚴重之不
    一致證述，已生齟齬，實難遽認被告四人有公訴人所指之加
    重強盜犯行。
  4.抑且，證人乙○○也先後於偵訊、本院審理時明確證稱：丙○○拿渠的錢時，渠有阻止他，丙○○要脫渠外套時，渠用
    力拉著衣服抵抗，不讓丙○○脫，當時外套有被他拉壞。渠
    只記得丙○○有拉渠的衣服，忘了丙○○、丁○○到底有無
    要渠交出毒品和錢，或有沒有拿西瓜刀對渠做什麼動作，丙○○脫渠衣服時，西瓜刀已經給別人，給誰忘記了，也忘了
    拿刀的人在何處做何事，丁○○、甲○○均未在旁助勢。渠
    的衣服沒扣，丙○○就把渠的衣服往後移，渠拉住衣服，不
    讓他拉，丙○○用二隻手拉，渠一隻手先被脫掉，後來衣服
    整個被脫掉（分見臺灣彰化地方法院檢察署九十二年度發查
    字第二六三號卷第三二至三三頁、本院卷(一)九十六年一月三
    十日審判筆錄第九頁至第十九頁）等語，足見被告丙○○於
    拉扯證人乙○○之際，並未手持西瓜刀，亦無他人持刀在旁
    助勢，衡諸當時雙方互有拉扯動作之客觀情狀，堪認被告丙○○所為徒手拉扯證人乙○○外套等舉動，尚未達足以壓抑
    證人乙○○之自由意志，而使渠達於不能抗拒之程度，否則
    被告丙○○於明知證人乙○○拒絕並阻止其取走海洛因、現
    金之情況下，大可倚仗西瓜刀或人多勢眾之優勢，使證人乙○○受制於身心壓力，任其直接探取外套口袋內之財物，或
    喝令證人乙○○自行交出海洛因、現金即可，何須費力與證
    人乙○○拉扯以遂其目的？至證人乙○○雖證稱係被告丙○○強脫伊外套後，自外套內搶走海洛因、一千餘元云云，惟
    此始終為被告丙○○所否認，亦核與被告甲○○、證人己○○於本院具結所證之情節有所出入，此外，復查無其他積極
    證據可資證明被告丙○○有伸手進證人乙○○口袋拿取毒品
    、現金之動作可憑，以上參互觀之，應認被告甲○○、證人
    己○○所述較為可採。
  5.綜上，被告丙○○確有單獨徒手以未至證人乙○○不能抗拒
    之拉扯方式，奪取證人乙○○之海洛因、一千餘元現金，其
    搶奪之犯行，洵堪認定，所辯無非避重就輕之詞，委無足取
    。此部分事證已臻明確，應依法論科。
  6.至公訴人雖認被告丁○○、甲○○、戊○○關於被告丙○○
    搶取證人乙○○財物部分，亦有共犯關係。惟所謂「強盜故
    意」、「搶奪故意」，係指行為人於行為時主觀上須認知該
    當於構成要件之利益侵害事實，亦即行為人雖有施以不法腕
    力之行為外觀，然於其施以不法腕力於被害人時，主觀上須
    同時具有以此行為搶取財物之不法所有意圖，始足當之。又
    按共犯之成立，除共同實施犯罪行為者外，其就他人之行為
    負共犯之責者，以有意思聯絡為要件。若事前並未合謀，實
    施犯罪行為之際，又係出於行為者獨立之意思，即不負共犯
    之責（參照最高法院八十九年度臺上字第一八六號判決意旨
    ）。本案被告丁○○、甲○○、戊○○及被告丙○○事前雖
    有強押證人乙○○之謀議，然依前揭證人乙○○於本院審理
    中結證稱：渠被打時，甲○○只有在旁邊看，有說教訓一下
    就好了，不要再打了，丙○○拉渠衣服時，丁○○、甲○○
    並無助勢，且除了丙○○拉渠衣服外，其他人沒有拉，忘了
    其他人有無說什麼話或做什麼動作，丁○○沒有要搶渠，而
    戊○○有帶女兒來，從頭到尾都沒有下車。從渠上車到下車
    期間，並未提到身上帶有海洛因，四名被告也只有說載到哪
    裡，要往哪裡走，並未對渠說什麼話（見本院九十六年一月
    三十日審判筆錄）等語。依上證詞，顯見被告等人並不知悉
    證人乙○○身上帶有海洛因，於車行途中，亦未提及搶奪證
    人乙○○財物之事，迄至芬園鄉山區無人之處時，始由被告
    丙○○單獨向證人乙○○要求交付外套口袋內之物，嗣更取
    走於拉扯間掉落於地之海洛因及現金一千餘元，應甚明確，
    亦核與被告丁○○、甲○○、戊○○於本院歷次所供，暨證
    人己○○於偵審中具結證陳：甲○○都沒有動手，只在旁邊
    類似看風景，有說教訓一下就好了，戊○○從頭到尾都沒有
    下車，在乙○○被打及與丙○○拉扯間，沒有聽到什麼人說
    什麼話，其他人也沒有做何動作，在搭車過程中，車內的四
    名被告沒有對伊及乙○○說什麼話（分見臺灣彰化地方法院
    檢察署九十四年度偵字第一八七九號卷第六一頁筆錄、本院
    卷(一)九十六年一月三十日審判筆錄）等情大致相符，可見被
    告丁○○、甲○○、戊○○與被告丙○○初始犯意應僅在教
    訓證人乙○○無訛，其等三人所辯，尚非子虛。縱被告丙○○於事後利用其等教訓毆打被害人之際，搶取證人乙○○財
    物，而被告丁○○、甲○○、戊○○仍在現場尚未離去，亦
    難認被告丙○○該等搶奪行為，已為被告丁○○、甲○○、
    戊○○所得預見。況於被告四人強押證人乙○○至芬園鄉山
    區時，亦無證據足資證明車行途中，被告丁○○、甲○○、
    戊○○曾與被告丙○○有搶奪之犯意聯絡，是其等事前雖有
    共同妨害自由之行為決意，然應無搶奪之犯意聯絡存在，要
    毋庸疑。則被告丙○○事後超越原計畫範疇而搶取證人乙○○財物之搶奪犯行，顯已逾越被告丁○○、甲○○、戊○○
    原共同妨害自由犯意聯絡之範圍，就此過剩之逾越部分，自
    非被告甲○○、丁○○、戊○○所應共同負責，實不待言。
    本院對於卷內證據資料，經交互審酌後，仍無從獲得被告丁○○、甲○○、戊○○有共同搶奪犯行之心證，則在無其他
    積極證據足資證明被告丁○○、甲○○、戊○○確涉有搶奪
    犯行之情形下，尚無從遽以證人乙○○財物遭被告丙○○搶
    走，即認被告甲○○、丁○○、戊○○亦同涉此部分犯行。
(三)被告丁○○、甲○○、戊○○收受贓物部分：
    被告丁○○、甲○○、戊○○於本院準備程序時，均已坦認
    並不爭執稱：其等從山上回到甲○○家後，丙○○有拿出海
    洛因供大家施用，並說該海洛因是他與乙○○拉扯時，自乙○○口袋掉落地上之海洛因，丁○○、甲○○、戊○○、丙○○就一同均分施用該海洛因等情明確，互核亦無不符；又
    其等施用海洛因，係各自拿取海洛因加水稀釋後注射，乃各
    自收受丙○○所提供之毒品，主觀上難認有何共同收受之犯
    意聯絡或行為分擔，附此敘明。被告丁○○、甲○○、戊○○嗣於公訴人追加收受贓物罪嫌後，始於本院審理時，翻異
    改稱：施用之前被告丙○○並未提及毒品來源云云，顯係事
    後卸責之詞，不足為採。從而，被告丁○○、甲○○、戊○○收受贓物之犯行，事證明確，堪已認定。
三、新舊法比較部分：
    按刑法業於九十四年一月七日修正，於同年二月二日公布，
    並於九十五年七月一日施行。修正後刑法第二條第一項規定
    ，已將新舊法律適用之「從新從輕」原則，改採「從舊從輕
    」原則，而此規定僅係規範行為後法律變更所生新舊法律比
    較適用之準據法，並非實體刑罰法律，自不生行為後法律變
    更之比較適用問題，應逕行適用新法第二條第一項之規定，
    為「從舊從輕」之比較。
(一)刑法第三百零二條第一項、第三百四十九條第一項法定刑為
    罰金部分：
  1.修正後刑法第三十三條第五款規定「罰金：新臺幣一千元以
    上，以百元計算之。」，與修正前刑法第三十三條第五款規
    定「罰金：一元以上。」不同。比較新舊法結果，以舊法較
    有利於行為人。
  2.法定刑為罰金之提高標準之新舊法適用：
    被告行為後，關於刑法罰金刑部分，業於九十五年六月十四
    日以華總一義字第０九五０００三五一八一號令增訂公布刑
    法施行法第一條之一，明定：「中華民國九十四年一月七日
    刑法修正施行後（按指九十五年七月一日），刑法分則編所
    定罰金之貨幣單位為新臺幣。九十四年一月七日刑法修正時
    ，刑法分則編未修正之條文定有罰金刑者，自九十四年一月
    七日刑法修正施行後，就其所定數額提高為三十倍。但七十
    二年六月二十六日到九十四年一月七日新增或修正之條文，
    就其所定數額提高為三倍。」，與該條增訂公布前，就罰金
    刑部分所適用之罰金罰鍰提高標準條例第一條前段、現行法
    規所定貨幣單位折算新臺幣條例第二條規定不同。而刑法第
    三百零二條第一項、第三百四十九條第一項係刑法分則編未
    修正之條文而定有罰金刑者，比較新舊法適用之結果，其關
    於法定刑為罰金部分之提高標準，新法並無較有利於被告之
    情形。
(二)被告丁○○行為後，刑法第四十七條累犯之規定，亦於九十
    四年二月二日修正公布，並於九十五年七月一日施行，惟被
    告丁○○不論依修正前之刑法第四十七條，或修正後之刑法
    第四十七條第一項規定，均構成累犯，新、舊法對被告丁○○並無有利或不利之情形。
(三)關於定應執行刑之問題，刑法第五十一條第五款已修正數罪
    併罰定其應執行者：「宣告多數有期徒刑者，於各刑中之最
    長期以上，各刑合併之刑期以下，定其刑期。但不得逾三十
    年。」，與舊法規定之數罪併罰定其應執行者：「宣告多數
    有期徒刑者，於各刑中之最長期以上，各刑合併之刑期以下
    ，定其刑期。但不得逾二十年。」之規定有所不同，此為影
    響行為人刑罰之法律效果，是被告行為後法律已有所變更，
    經比較新舊法之結果，自以舊法規定之定應執行刑之上限為
    二十年對行為人較為有利。
(四)綜上所述，揆諸修正後刑法第二條第一項前段、後段規定之
    「從舊從輕」原則，自應整體適用被告行為時之法律，即修
    正前之相關刑罰法律，對被告較為有利。
三、論罪科刑部分：
(一)核被告丁○○、甲○○、戊○○、丙○○就妨害被害人乙○○自由部分，所為均係犯刑法第三百零二條第一項之非法方
    法剝奪行動自由罪（被告丙○○以非法方法，剝奪人之行動
    自由後，對被害人乙○○施以言詞恐嚇部分，因刑法第三百
    零二條第一項之罪，原包括以其他非法方法剝奪人之行動自
    由而言，所謂非法方法當然包括強暴脅迫等情事在內，被告
    丙○○於妨害自由行為繼續中，恐嚇被害人乙○○稱：「山
    上有挖一個洞在等妳」等語，自屬包含於妨害行動自由之同
    一意念之中，縱其所為，合於刑法第三百零五條恐嚇危害安
    全之情形，仍應視為剝奪行動自由之部分行為。）；被告丙○○關於搶奪被害人乙○○海洛因、現金部分，另犯刑法第
    三百二十五條第一項之搶奪罪；被告丁○○、甲○○、戊○○分別施用被告丙○○自被害人乙○○處搶得之海洛因部分
    ，則皆犯刑法第三百四十九條第一項之收受贓物罪。被告丁○○、甲○○、戊○○、丙○○間，就妨害被害人乙○○自
    由部分，有犯意聯絡及行為分擔，為共同正犯（被告四人行
    為後，刑法業於九十四年一月七日修正，於同年二月二日公
    布，並於九十五年七月一日施行，而刑法條文經修正後，如
    無有利、不利之情形，即無現行刑法第二條第一項之適用，
    應依一般法律適用原則，適用裁判時法，最高法院九十五年
    十一月七日第二十一次刑事庭會議決議可資參照。查刑法第
    二十八條關於共犯之規定，僅作文字修正，由原條文：「二
    人以上共同實施犯罪行為者，皆為共犯」，修正為：「二人
    以上共同實行犯罪行為者，皆為共犯」，揆諸本條之修正理
    由旨在排除陰謀共同正犯、預備共同正犯之成立，對於著手
    後，共同實行犯罪構成要件行為者，修正前後規定均認應論
    以共同正犯，並無歧異。本案被告丁○○、甲○○、戊○○
    、丙○○間，不論依修正前、後之規定，均應論以實行犯罪
    行為之共同正犯，是新舊法對被告而言並無有利或不利之情
    形。）。被告丁○○、甲○○、戊○○三人收受贓物部分，
    係各自獨立之犯意，難認有何犯意聯絡及行為分擔，已如前
    述，自不能論以共同正犯。又公訴人就被告丙○○與被告丁○○、甲○○、戊○○以強暴方式，強押被害人乙○○上車
    後，經被告丙○○變更犯意搶奪被害人乙○○財物之行為，
    認被告四人亦涉有加重強盜罪嫌。惟訊據被告丙○○與被告
    丁○○、甲○○、戊○○均堅決否認強盜犯行，況查被告丙○○徒手拉扯被害人乙○○之行為，尚未達至使被害人乙○○不能抗拒之程度，應屬搶奪之犯行，難認業已該當強盜之
    構成要件，有如前述，公訴人認被告丙○○涉有加重強盜罪
    嫌，起訴法條尚有未洽，宜由本院予以變更之。另被告丁○○、甲○○、戊○○三人與被告丙○○間，事前並無搶奪之
    謀議，此部分純係被告丙○○之偶發行為，已溢出被告丁○○、甲○○、戊○○主觀上認係共犯妨害自由罪之範圍，業
    於二(二)6.敘明。按共同正犯在其合同意思範圍內所為之行為
    ，固皆應負責，但有逾越其範圍者，對於逾越部分且，則其
    他共犯不負其責，此即所謂共同正犯之過剩，是自難令被告
    丁○○、甲○○、戊○○就超過其等共同認識之搶奪部分，
    亦負刑責，此外，復查無其他積極證據足資證明被告丁○○
    、甲○○、戊○○有加重強盜罪或搶奪之犯行，自屬犯罪不
    能證明，惟公訴人認此部分與前開起訴論罪科刑之妨害自由
    部分有牽連犯之裁判上一罪關係，爰不另為無罪之諭知，附
    此敘明。被告丁○○、甲○○、戊○○所犯上開妨害自由、
    收受贓物二罪，被告丙○○觸犯前揭妨害自由、搶奪二罪，
    均犯意各別，行為互殊，應予分論併罰。查被告丁○○前於
    八十六年間，因違反麻醉藥品管理條例等案件，經本院於八
    十六年四月八日就吸用化學合成麻醉藥品部分判處有期徒刑
    三月、未經許可無故持有刀械部分判處罰金一千二百元，於
    同年五月十二日確定，並於八十六年六月二十日有期徒刑易
    科罰金、罰金部分亦繳清而執行完畢等情，有臺灣高等法院
    被告前案紀錄表、臺灣彰化地方法院檢察署刑案資料查註紀
    錄表各一份在卷可按，其受有期徒刑之執行完畢，五年內再
    犯本案法定本刑有期徒刑以上之罪，應依修正前刑法第四十
    七條論以累犯，並加重其刑。爰審酌被告丁○○、甲○○、
    戊○○、丙○○僅因認被告丁○○遭被害人乙○○誣賴賺取
    注射針筒差價，致與友人心生怨隙，即攜帶器械前往毆打教
    訓被害人乙○○，犯罪動機顯屬可議，又被告丙○○竟另行
    起意搶奪他人財物，亦使被害人乙○○受有財產上之損害，
    所生危害匪淺，被告丁○○、甲○○、戊○○嗣更施用搶自
    被害人乙○○處之海洛因，暨其犯罪情節、所得財物之價值
    ，再被告丁○○於偵審中大致供承犯行，被告甲○○、戊○○就妨害被害人乙○○自由部分，亦坦認不諱，尚有認錯悔
    過之意，被告丙○○則全盤砌詞否認，不知悔改，態度不佳
    等一切情狀，分別量處如主文所示之刑，並皆依修正前刑法
    第五十一條第五款規定定其應執行之刑，以示懲儆。至被告
    丁○○、丙○○持以犯罪所用之西瓜刀二把，訊據被告丁○○於審理時供稱：係丙○○所有，被告丙○○則予否認，其
    等互相推諉責任，然既未據扣案，又非違禁物，且無確切事
    證證明究屬何被告所有，爰不併予宣告沒收。
據上論斷，應依刑事訴訟法第二百九十九條第一項前段、第三百
條，刑法第二條第一項、第二十八條、第三百零二條第一項、第
三百二十五條第一項、第三百四十九條第一項、（修正前）第四
十七條、（修正前）第五十一條第五款，罰金罰鍰提高標準條例
第一條，判決如主文。
本案經檢察官黃淑媛到庭執行職務。
中    華    民    國　  96    年    3     月    30    日
                  刑事第四庭  審判長法  官  周  淡  怡
                                    法  官  吳  永  梁
                                    法  官  周  莉  菁
以上正本證明與原本無異。
如不服本判決，應於判決送達後十日內向本院提出上訴狀（須附
繕本），上訴於臺灣高等法院臺中分院。
告訴人或被害人對於判決如有不服具備理由請求檢察官上訴者，
其上訴期間之計算係以檢察官收受判決正本之日期為準。
中    華    民    國　  96    年    4     月     9    日
                                    書記官  黃　當　易
附錄本判決論罪科刑法條：
刑法第302條第1項
私行拘禁或以其他非法方法，剝奪人之行動自由者，處五年以下
有期徒刑、拘役或三百元以下罰金。
刑法第325條第1項
意圖為自己或第三人不法之所有，而搶奪他人之動產者，處六月
以上五年以下有期徒刑。
刑法第349條第1項
收受贓物者，處三年以下有期徒刑、拘役或五百元以下罰金。
